臺灣臺南地方法院民事裁定
111年度消債更字第294號
聲  請  人
即 債 務人  蘇昱蓁即蘇淑美

代  理  人  楊珮如律師
上列當事人因消費者債務清理事件聲請更生，本院裁定如下：
    主    文
債務人蘇昱蓁即蘇淑美自民國111年11月15日下午5時起開始更生
程序，並命司法事務官進行本件更生程序。
    理    由
一、按債務人不能清償債務或有不能清償之虞，且無擔保或無優
    先權之債務總額未逾新臺幣（下同）1,200萬元者，於法院
    裁定開始清算程序或宣告破產前，得向法院聲請更生；債務
    人對於金融機構負債務者，在聲請更生或清算前，應向最大
    債權金融機構請求協商債務清償方案，或向其住、居所地之
    法院或鄉、鎮、市、區調解委員會聲請債務清理之調解；協
    商或調解成立者，債務人不得聲請更生或清算，但因不可歸
    責於己之事由，致履行有困難者，不在此限；法院開始更生
    程序之裁定，應載明其年、月、日、時，並即時發生效力；
    法院裁定開始更生或清算程序後，得命司法事務官進行更生
    或清算程序；必要時，得選任律師、會計師或其他適當之自
    然人或法人為監督人或管理人，消費者債務清理條例第3條
    、第42條第1項、第45條第1項、第151條第1項、第7項、第1
    6條第1項分別定有明文。
二、本件聲請意旨略以：債務人積欠無擔保或無優先權債務總額
    約527,742元，為清理債務，前向最大債權金融機構合作金
    庫商業銀行股份有限公司（下稱合庫銀行）聲請消費者債務
    清理前置調解（111年度南司消債調字第419號），合庫銀行
    提供180期、零利率、每月每期還款5,098元之還款方案，因
    債務人無力負擔致調解不成立。債務人目前每月僅有約27,0
    00元收入，扣除每月生活費及扶養費後，已無力清償前揭債
    務，且名下財產不足清償，所欠債務未逾1,200萬元，亦未
    經法院裁定開始清算程序或宣告破產。為此，爰依消費者債
    務清理條例提出本件更生之聲請等語。
三、經查：
  ㈠債務人主張之上開事實，業據其提出財產及收入狀況說明書
    、財團法人金融聯合徵信中心之當事人綜合信用報告、財政
    部南區國稅局109至110年度綜合所得稅各類所得資料清單、
    全國財產稅總歸戶財產查詢清單等件為證，堪信為真。
  ㈡債務人主張從事餐飲業之臨時工，每月收入約27,000元，且
    名下無其他資產等節，有財政部南區國稅局109至110年度綜
    合所得稅各類所得資料清單、全國財產稅總歸戶財產查詢清
    單、勞保投保資料表、收入證明切結書、存摺內頁、機車行
    駛執照等件為證(見更字卷第31至38頁、第59至63頁、第71
    頁)。基此，債務人主張每月薪資收入27,000元之事實，堪
    屬可採，故其償債能力自應以上開薪資為據。
  ㈢按消費者債務清理條例立法目的係為使不幸陷入經濟困境之
    人得以清理債務、重建生活，並在清理債務過程中能適度保
    有符合人性尊嚴之最低基本生活所需，而非維持債務人過去
    慣常之寬裕生活型態，否則非僅有悖於消費者債務清理條例
    之意旨，更係將債務人因個人浪費或財務管理失控之風險不
    當轉嫁予金融機構負擔，顯非公允。故為妥適調整債務人與
    債權人及其他利害關係人間之權利義務關係，保障債權人獲
    得公平受償，並謀求消費者經濟生活之重建復甦機會，法院
    對於債務人每月必要生活費用之數額，自不可僅以債務人之
    主張為斷，而應參酌消費者債務清理條例第64條之2第1項關
    於同條例第64條第2項第4款所稱必要生活費用之認定標準定
    之，方屬允洽。次按，債務人必要生活費用，以最近1年衛
    生福利部或直轄市政府所公告當地區每人每月最低生活費1.
    2倍定之，消費者債務清理條例第64條之2第1項定有明文。
    復按債務人為使其有經濟復甦更生之機會，自應以誠實及信
    用之原則面對自己之債務，積極勉力謀求更生償債方案，除
    應積極開源努力勤奮工作以增加收入償還債務外，尚須節流
    儉樸其生活需求而適當控制其生活費用支出，以達成勉力履
    行債務。而參酌臺南市111年度之每人每月最低生活費為14,
    230元，故本件債務人每月生活費標準自堪以最近1年衛生福
    利部或直轄市政府所公告當地區每人每月最低生活費1.2倍
    即17,076元計之【計算式：14,230×1.2】。是債務人主張每
    月必要生活費用為17,076元，應屬合理。　
  ㈣又債務人之母李月枝出生於00年，已逾法定退休年齡，而有
    受扶養之權利。且債務人主張李月枝每月領取7,759元老人
    補助津貼、無其他收入、名下幾無財產、已離婚、無其他子
    女等節，有戶籍謄本、110及109年度綜合所得稅各類所得資
    料清單、全國財產稅總歸戶財產查詢清單、存摺內頁在卷可
    查(見更字卷第65至69頁)。依上開每月必要生活支出為基準
    ，計算每月債務人應支出李月枝之扶養費為9,317元【計算
    式：17,076-7,759】。是債務人主張李月枝每月扶養費9,31
    7元，應屬可採。
　㈤綜上各情，債務人每月所得27,000元，扣除每月生活基本費
    用17,076元及扶養費用9,317元後，僅剩餘額607元【計算式
    ：27,000-17,076-9,317】，顯無法負擔合庫銀行之還款方
    案，則債務人之經濟狀況已有不能清償債務之虞，自有藉助
    更生制度調整其與債權人間之權利義務關係，重建其經濟生
    活之必要，故本件債務人聲請更生，應予准許。
四、綜上所述，債務人之收入扣除必要生活費用、扶養費支出後
    ，已有不能清償債務之虞之情形，且其係一般消費者，未曾
    從事營業，無擔保或無優先權之債務未逾1,200萬元，亦曾
    踐行前置調解程序而不成立，復未經法院裁定開始清算程序
    或宣告破產，又查無消費者債務清理條例第6條第3項、第8
    條或第46條各款所定應駁回更生聲請之事由存在，則本件債
    務人聲請更生，於法應屬有據，爰裁定如主文所示。
中　　華　　民　　國　 　111 　年　　11　　月 　15　　日
                  民事第一庭    法  官　王淑惠
上開裁定正本核與原本無異。
本裁定不得抗告。
本裁定已於111年11月15日下午5時公告。
中　　華　　民　　國　 　111 　年　 11  　月　　15　　日
                                書記官　洪凌婷